最高法院刑事判決　　　　　　　　　　　　　　　九十一年度台上字第二０八二號
　　上　訴　人　甲○○
　　　　　　　　乙○○
右上訴人等因殺人未遂案件，不服台灣高等法院中華民國八十九年一月五日第二審判
決（八十八年度上訴字第一三一九號，起訴案號：台灣板橋地方法院檢察署八十六年
度偵字第一一六八三、一一八三四號），提起上訴，本院判決如左：
    主  文
上訴駁回。
    理  由
按刑事訴訟法第三百七十七條規定，上訴於第三審法院，非以判決違背法令為理由，
不得為之。是提起第三審上訴，應以原判決違背法令為理由，係屬法定要件。如果上
訴理由狀並未依據卷內訴訟資料，具體指摘原判決不適用何種法則或如何適用不當，
或所指摘原判決違法情事，顯與法律規定得為第三審上訴理由之違法情形，不相適合
時，均應認其上訴為違背法律上之程式，予以駁回。本件原判決認定上訴人甲○○、
乙○○與莊智茂及及已成年綽號「阿明」之男子，基於共同持槍殺害葉明益之犯意聯
絡，由「阿明」與莊智茂分持預藏於身上之具有殺傷力之美國製制式九０手槍一支、
子彈六發，及比利時白朗寧制式九０手槍一支、子彈六發，於民國八十六年五月二十
日凌晨一時十五分左右，至葉明益住處，由莊智茂與「阿明」分持上開槍枝朝葉明益
胸部射擊，使葉明益受有左胸穿透性槍傷，因葉明益受傷後反身持置於該處桌上之改
造手槍一把反擊，並躲入浴室，甲○○等人乃分頭逃逸。嗣葉明益經警送醫急救，始
倖免於死等情。係以上開事實，業據葉明益於偵、審中指訴甚詳，核與共犯莊智茂於
另案偵審中所供大致相符。且參酌甲○○、乙○○二人於偵審中之供述，乙○○與甲
○○、莊智茂等人，由莊智茂及「阿明」攜槍前往葉某住處，持槍對葉明益射擊，互
核相符。且甲○○與葉明益之間因購槍與借槍發生不快，並糾眾攜槍至葉明益住處，
推由與葉明益較為熟稔之乙○○按鈴，引誘葉明益開門，顯見渠等已預謀對葉明益不
利。甲○○雖未持有手槍，但在案發前糾集乙○○、莊智茂及「阿明」者攜槍至葉明
益住處，乙○○雖亦未持有手槍，但在莊智茂及「阿明」對葉明益開槍射擊之前，即
有誘使葉明益開門及阻止葉某反擊之行為，顯見甲○○、乙○○應與莊智茂、「阿明
」，就共同持槍殺害葉明益之行為之間，有犯意聯絡及行為分擔。又葉明益受左胸穿
透性槍傷，有診斷證明書一件為證。莊智茂及「阿明」持有用以射擊葉明益之槍彈，
經送內政部警政署刑事警察局鑑驗結果，認「機械性能良好，具殺傷力」；另案送鑑
之葉明益遭槍擊現場四、五樓梯間尋獲之已擊發之空彈殼一顆與上開二槍彈殼比對結
果，發現與比利時ＦＮ廠手槍試射彈殼之彈底紋痕相吻合；且扣案之子彈經送鑑，認
具有殺傷力，此有該局鑑驗通知書一件附卷可按。而莊智茂因犯本罪經第一審以八十
七年度訴字第三九一號就殺人未遂部分判決處有期徒刑五年二月，上訴後撤回殺人未
遂部分之上訴，有第一審八十七年度訴字第三九一號，及原審八十八年上訴字第五二
一號判決在卷足憑證。並以甲○○、乙○○辯稱前往葉明益住處係遭莊智茂脅迫云云
，為諉卸之詞，不無足採，事證明確，犯行洵堪認定。因而撤銷第一審關於此部分之
判決，依牽連關係，從一重適用刑法第二百七十一條第二項、第一項之規定，改判論
處上訴人二人共同殺人未遂罪刑，已詳述其所憑之證據及其認定之理由。所為論斷與
卷內證據資料相符，從形式上觀察，並無認定事實不依證據或有何採證違背證據法則
等違法情形存在。乙○○上訴意旨略以：不論葉明志、甲○○、莊智茂等人所為證言
，均無法認定乙○○與共同被告有殺害被害人之認識，且原判決如何認定上訴人與甲
○○、莊智茂及阿明間如何共同謀議殺害葉明益，及無故持有槍、彈之行為，究竟有
如何之犯意聯絡及行為分擔，並未於事實內明白記載並敘明認定之理由，自有判決不
備理由之違法。且原判決未依刑事訴訟法第九十五條規定，踐行告知之義務，亦屬違
法第語。甲○○上訴意旨略以：依葉明益及乙○○所供，究係因何事由誰糾集前往葉
明志住處，原判決認定與事實不符；而原判決認定上訴人等如何謀議及推由莊智茂、
阿明持槍實施殺人之行為，未詳加調查，純屬憑空杜撰，且未敘明所憑之證據及理由
，自屬違法等語。惟查原判決已依據葉明志及共犯等人間之供述，雖所供部分不符，
但已敘明其證據取捨之理由，並據為認定事實之依據，並無認定事實不憑證據之違法
。且按共同正犯之意思聯絡並不限於事前有所謀議，即僅於行為當時有共同犯意之聯
絡者，亦屬之，且其表示之方法，亦不以明示通謀為必要，即相互間有默示之合致，
亦無不可。原判決已敘明上訴人二人及莊智茂等人間之供述，已足認定上訴人等間具
有共同犯意之聯絡，而有行為分擔之行為，應負正犯之罪責。至原審於調查及審判期
日已踐行刑事訴訟法第九十五條之告知義務，並無上訴意旨所指摘之違法情形。此外
，上訴意旨，並均未依據卷內資料具體指摘，徒憑己見，仍執陳詞，就原判決明白論
斷之事項，及原審認事採證職權之行使，任意指摘，泛言原判決理由不備及有應調查
之證據未予調查之違法，或為單純事實之爭執，均非適法之第三審上訴理由。其等上
訴違背法律上之程式，均應予駁回。
據上論結，應依刑事訴訟法第三百九十五條前段，判決如主文。
中      華      民      國    九十一    年      四      月     十八     日
                              最高法院刑事第六庭
                                  審判長法官  吳  雄  銘
                                        法官  池  啟  明
                                        法官  石  木  欽
                                        法官  郭  毓  洲
                                        法官  吳  三  龍
      右正本證明與原本無異
                                              書  記  官
中      華      民      國    九十一    年      四      月    二十二    日
